【裁判字號】    94,勞訴,33
【裁判日期】    950310
【裁判案由】    勞工保險損失賠償
【裁判全文】
臺灣臺中地方法院民事判決  94年度勞訴字第33號
原      告  甲○○
訴訟代理人  洪塗生律師
複 代 理人  賴俊宏律師
            李國源律師
被      告  乙○○即貴族世家美.
訴訟代理人  林志忠律師
            江燕鴻律師
上列當事人間請求勞工保險損失賠償事件，本院於民國95年2月
24日言詞辯論終結，判決如下：
    主    文
被告應給付原告新臺幣貳拾柒萬肆仟柒佰肆拾元，及自民國九十
四年三月九日起至清償日止，按年利率百分之五計算之利息。原
告其餘之訴駁回。
訴訟費用由被告負擔二分之一，餘由原告負擔。
本判決原告勝訴部分得假執行，但被告如以新臺幣貳拾柒萬肆仟
柒佰肆拾元為原告預供擔保後，得免為假執行。
原告其餘假執行聲請駁回。
    事實及理由
一、原告起訴主張：
  (一)被告係僱用員工5人以上之獨資商號，原告自民國92年6月8
    日起，受被告僱用擔任餐飲服務生之工作，因平日下班時間
    甚晚，原告為求安全及便捷，每日下班之途徑，乃選擇先沿
    台中縣豐原市○○○路直走，再依序接同安街、豐陽路、豐
    勢路、南田街至自宅。嗣於92年7月17日晚間11時30分許，
    原告下班途經豐勢路與圓環東路交叉口時，因故與他人發生
    車禍，受有左臉撕裂傷、頭皮撕裂傷等傷害，雖經及時住院
    治療6日，仍遺存左側臉頰永久性疤痕（長11公分）、頭皮2
    處永久性疤痕（5公分及2公分）等障害，符合勞工保險廢給
    付標準表第57項所定之第8級殘廢等級。而原告係於下班途
    中受傷，自屬職業傷害，是依勞工保險條例之規定，原告得
    向勞工保險局請領依原告日投保薪資新臺幣（下同）760元
    計算之殘廢給付410,4 00元（760×第8級給付標準日數360
    日×職業傷害殘廢補助費請領成數即1.5＝410,400元)、醫
    療給付2,430元（醫療費合計2,700元×勞工保險局應負擔之
    比例即0.9＝2,430元）、傷病給付2,128元（760×住院4日
    ×職業傷害補助費發給標準即0.7＝2,128元）。詎原告嗣向
    勞保保險局請領上開給付時，竟發覺被告未依法為原告辦理
    勞工保險，致原告無從獲領前述給付，因此受有損害，是原
    告依勞工保險條例第72條第1項後段規定，自得請求被告予
    以賠償。
  (二)參諸證人丁○○所稱：在被告處任職時，多約晚上11時許下
    班等語，並對照上開車禍地點與原告工作地點之距離，可見
    原告發生車禍之時間確係在下班途中，是原告所受傷勢自屬
    職業傷害，此觀被告事後已為原告請領雇主意外責任保險理
    賠一情自明，故被告認係普通傷害應係誤會。又證人丁○○
    僅證稱：原告只有下班偶而會載我，我不記得原告發生車禍
    前1天及當天是否有載我等語，並無法證明原告於車禍當天
    曾搭載丁○○返家，被告此部分主張，亦有所誤。
  (三)依勞工保險條例及施行細則等規定，辦理勞工保險無須檢附
    被保險人之身分證。而原告於應徵當時，已將姓名、住所、
    出生日期、身分證統一編號等個人基本資料詳載予履歷表上
    ，並交付予被告收執，被告自可予以利用上開資料，為原告
    辦理投保手續，而與原告是否提供身分證予被告無涉，被告
    自不得以此主張過失相抵。
  (四)並聲明：被告應給付原告543,550元，及自起訴狀繕本送
    達翌日起至清償日止，按年息5﹪計算之利息；願供擔保
    ，請准宣告假執行。
二、被告則辯以：
  (一)原告發生車禍當日係搭載同事丁○○返家一情，業經證人丙
    ○○、戊○○到庭證述甚詳，是原告出於其私人行為，在非
    往返就業場所之應經路徑，因車禍所致之傷害，參照內政部
    台內字第754804號函釋見解及日本職業災害法對通勤災害之
    定義，係屬普通傷害而非職業傷害。至證人丁○○就原告是
    否於車禍當日搭載其返家，雖於本院準備程序中為記憶不清
    之陳述，然原告與丁○○既係朋友，2人復於庭訊前就作證
    一事相互聯絡，衡諸常情，丁○○就前述問題應有明確之記
    憶，而其卻證稱不復記憶云云，顯悖於常情，益徵原告車禍
    當日確係搭載丁○○返家無疑。
  (二)再者，豐原市○○○路與同安街係垂直交叉，原告返家之路
    徑應為先直行圓環東路至水源路交叉口或豐勢路交叉口，再
    右轉接南田街至原告住所。而原告卻捨此途徑，改沿圓環東
    路直走，再依序接同安街、豐陽路、豐勢路、南田街至原告
    住所，亦即繞路而行，顯見原告當日卻另有私人事務，是原
    告為處理私人事務而車禍受傷，應屬普通傷害。
  (三)又被告雇用原告後，即曾向原告要求提供身分證，俾據以為
    原告辦理勞工保險，惟原告始終拒絕提供，致被告無從片面
    為其投保，是原告對其所受之損害，亦與有過失。
  (四)並聲明：原告之訴駁回；若受不利判決，願供擔保請准
    宣告免為假執行。
三、兩造不爭執之事項：
  (一)原告自92年6月8日起，受被告僱用擔任服務生工作，原告於
    受雇期間即92年7月17日下班後，在台中縣豐原市○○○路
    與同市○○路○○路口發生車禍，受有左臉撕裂傷、頭皮撕
    裂傷等傷害，因此住院治療6日，而不能工作，且未領得住
    院期間內之原有薪資。
  (二)原告上開傷勢，經治療終止後，遺存左側臉頰永久性疤痕（
    長11公分）、頭皮2處永久性疤痕（5公分及2公分）等障害
    ，符合勞工保險廢給付標準表第57項所定之第8級殘廢等級
    。
  (三)被告於原告發生上開車禍時，未依勞工保險條例之規定，為
    原告辦理勞工保險，致原告無從依該條例請領相關勞保給付
    。
  (四)原告每日投保薪資為760元。
  (五)原告未提供身分證影本予被告。
  (六)原告因上開傷勢，合計支出醫療費用2,700元。
  (七)被告係從事餐飲業，且為僱用員工5人以上之獨資商號。
四、本院之判斷：
  (一)原告前述傷勢，究係屬「職業傷害」、或「普通傷害」？
   按被保險人上、下班，於適當時間，從日常居、住處所往
     返就業場所之應經途中發生事故而致之傷害，視為職業傷
     害。勞工保險被保險人因執行職務而致傷病審查準則第4
     條第1項定有明文。又被保險人因非日常生活所必需之私人
     行為，致發生第4條之情形者，不得視為職業傷害，同條例
     第18條第1款亦定有明文。經查，原告於本件車禍發生當日
     之下班時，併同時搭載同事丁○○返家一節，為證人戊○
     ○、丙○○分別於94年9月13日本院準備程序中到庭結證綦
     詳；另如以被告營業處所為準，斯時丁○○之住所與原告
     住所之方向（即路逕）相反一情，亦據證人丁○○於94年1
     0月4日本院準備程序中到庭證述甚明，復有證人丁○○當
     庭標繪之路徑地圖1份在卷可按；而參之前述證人等均與兩
     造現無親屬、僱傭或同居之關係，衡情其等即無虛偽陳述
     ，而自陷偽證罪責之理，堪認前述證人等上開所言，當係
     真實，應可採信。則不論原告發生車禍之地點，是否在其
     平時上下班之途中，僅就原告之所以送丁○○返家，係非
     受被告之指示，而純乃其私人所為，且該行為亦非日常生
     活所必須而言，依前揭之規定，原告上開傷害已不得以職
     業傷害視之，而應認係普通傷害。是原告主張係職業傷害
     云云，無非誤會；被告辯稱原告係屬普通傷害等語，應為
     可信。
   又本件原告請求被告賠償者，原屬勞工保險條例所定之相
     關給付，其主張有無理由，合應視其原得否依勞工保險條
     例請領相關給付為準，而與原告得否依其餘商業保險獲取
     理賠無關，是原告主張：已獲得新光產險公司之職業傷害
     理賠等云云，要與本件無涉，尚不足為有利原告之認定。
  (二)原告得請求被告賠償之金額？
   按受僱於僱用5人以上公司、行號之年滿15歲以上，60歲以
     下之勞工應以其雇主或所屬團體或所屬機構為投保單位，
     全部參加勞工保險為被保險人。各投保單位應為其所屬勞
     工，辦理投保手續及其他有關保險事務，並備僱用員工或
     會員名冊。勞工保險條例第6條第1項第2款、第10條分別定
     有明文。又被保險人遭遇普通傷害住院診療，不能工作，
     以致未能取得原有薪資，正在治療中者，自不能工作之第4
     日起，發給普通傷害補助費；被保險人因普通傷害，經治
     療終止後，如身體遺存障害，適合殘廢給付標準表規定之
     項目，並經保險人自設或特約醫院診斷為永久殘廢者，得
     按其平均月投保薪資，依同表規定之殘廢等級及給付標準
     ，一次請領殘廢補助費。同條例第33條、第53條第1項分別
     定有明文。又投保單位不依本條例之規定辦理保險手續者
     ，按自僱用之日起，至參加保險之日止應負擔之保險費金
     額，處以2倍罰鍰。勞工因此所受之損失，並應由投保單位
     依本條例規定之給付標準賠償之。同條例第72條第1項亦定
     有明文。本件被告既係僱用5人以上之行號，依前述規定，
     本應為原告辦理勞工保險，詎竟疏未為原告辦理投保手續
     ，致原告於本件普通傷害發生後，無從依上開規定領取傷
     病及殘廢給付，自足以生損害於原告；則原告依上開條例
     第72條第1項之規定，就其所受損害，訴請被告予以賠償，
     於法自屬有據，所應審酌者，僅為原告所主張之項目及其
     數額而已。茲就原告得請求之項目及其數額說明如下：
     1、傷病給付：
        原告因本件普通傷害住院治療6日，而不能工作，復未
        領得自第4天起，即92年7月20日起至同年月23日止，3
        日之薪資，是依前揭條例第33條規定原告自得享有勞工
        保險條例之傷病給付之權。又原告日投保薪資為760元
        ，應依同條例第35條之規定，依其半數為發給標準，換
        算其得領取之傷病給付計為1,140元（計算式：760×3
        ×0.5＝1140）。
     2、殘廢給付：
        原告因普通傷害經治療終止後，仍遺存左側臉頰永久性
        疤痕（長11公分）、頭皮2處永久性疤痕（5公分及2公
        分）等障害，符合勞工保險廢給付標準表第57項所定之
        第8級殘廢等級，是依前揭條例第53條第1項規定原告自
        得享有勞工保險條例之殘廢給付之權。又原告日投保薪
        資為760元，第8級殘廢等級之給付標準為360日，換算
        其得領取之殘廢給付計為273,600元（計算式：760×36
        0＝273,600)。
   另按勞工保險條例第39條規定：「醫療給付分門診及住院
     診療。」又本條例第2條、第31條、第32條及第39條至第52
     條有關生育給付分娩費及普通事故保險醫療給付部分，於
     全民健康保險施行後，停止適用。勞工保險條例第76條之1
     亦定有明文。查全民健康保險法業於83年8月9日經總統公
     布，並自84年3月1日起施行，是勞工保險條例第39條之規
     定，已於84年3月1日起停止適用，而原告係於92年7月18日
     始車禍接受治療，應無適用該條例第39 條之規定請求醫療
     給付之權利。從而，原告另主張其得請求醫療給付云云，
     於法不合，應無理由。
   再按申請投保之單位辦理投保手續時，應填具投保申請書
     及加保申報表各1份送交保險人。前項加保申報表應依戶籍
     資料或相關資料詳為記載。又投保單位所送之加保、轉保
     申報表、投保薪資調整表，除姓名未填者不予受理外，如
     漏蓋投保單位印章、負責人印章，或被保險人出生年月日
     、國民身分證統一編號、投保薪資疏誤者，保險人應以書
     面通知投保單位補正；投保單位應於接到通知之翌日起10
     日內補正。勞工保險條例施行細則第12條、第17條第1項分
     別定有明文。可見投保單位辦理勞工保險之投保手續，僅
     須於加保申報表填載被保險人之戶籍資料，而無須檢附被
     保險人之身分證影本。而查，原告於應徵時，已將其姓名
     、住所、出生日期、身分證統一編號等個人基本資料詳載
     予履歷表上，並交予被告核對徵信等情，已據原告於本院
     審理時論敘甚詳，核與常情無違，應可採信。且被告係以
     經營餐飲為業，相關人事成本，為其申報營利事業所得稅
     之重要項目，影響其稅捐之核課甚鉅，依一般商業慣例，
     被告必當妥善建立其人事基本資料，俾以日後據實申報稅
     捐，及制作相關所得憑證。是被告理應詳知原告之姓名、
     住所、出生日期、身分證統一編號等資料，則被告自可依
     此逕依上開規定為原告辦理勞工保險之加保手續，而無須
     再要求原告提供身分證影本，故原告縱未將其身分證影本
     提供予被告，亦與被告得否為原告辦理投保手續無關，被
     告辯稱原告就此與有過失云云，顯屬無據，自不可採。
  (三)綜合上述，原告依勞工保險條例第72條第1項後段規定，請
    求被告給付原告274,740元，及自起訴狀繕本送達日起，即9
    4年3月9日起至清償日止，為有理由，應予准許。至原告其
    餘請求，即非有據，應予駁回。
五、本件事證已臻明確，兩造其餘攻擊防禦方法及證據資料，核
    與本件判決結果不生影響，不予一一論述，併予敘明。
六、兩造均陳明願供擔保，請准宣告假執行或免為假執行。然核
    本件所命被告應給付原告之金額為未逾500,000元之判決，
    爰依職權宣告假執行，並酌定相當擔保金額准被告提供擔保
    免為假執行。至原告其餘假執行之聲請，因訴之駁回而失所
    依據，不予准許。
據上論結，本件原告之訴為一部有理由、一部無理由，依民事訴
訟法第79條但書、第389條第1項第5款、第392條第2項，判決如
主文。
中    華    民    國    95    年    3    月    10    日
                  民事第三庭    審判長法  官  張瑞蘭
                                      法  官  陳卿和
                                      法  官  林世民
正本係照原本作成。
如對本判決上訴，須於判決送達後20日內向本院提出上訴狀。
中    華    民    國    95    年    3    月    10    日
                                      書記官


司法院資訊處製作；財團法人民間司法改革基金會備份。
